臺灣雲林地方法院民事裁定
111年度消債清字第13號
聲  請  人  
即  債務人  廖浚余  

代  理  人  詹忠霖律師（法扶律師）                     
債  權  人  台新國際商業銀行股份有限公司

法定代理人  尚瑞強  


債  權  人  富邦資產管理股份有限公司

法定代理人  洪主民  

債  權  人  滙誠第二資產管理股份有限公司

法定代理人  莊仲沼  
上列聲請人因消費者債務清理事件聲請清算，本院裁定如下：
    主  文
債務人自中華民國一百一十一年七月二十九日十一時起開始清算
程序，並命司法事務官進行本件清算程序。
    理  由
一、按債務人不能清償債務或有不能清償之虞者，得依消費者債
    務清理條例所定更生或清算程序，清理其債務；債務人於法
    院裁定開始更生程序或許可和解或宣告破產前，得向法院聲
    請清算；債務人對於金融機構負債務者，在聲請更生或清算
    前，應向最大債權金融機構請求協商債務清償方案，或向其
    住、居所地之法院或鄉、鎮、市、區調解委員會聲請債務清
    理之調解，消費者債務清理條例（下稱消債條例）第3條、
    第80條、第151條第1項分別定有明文。揆諸消債條例之立法
    目的，乃在於使陷於經濟上困境之消費者，得分別情形利用
    更生或清算程序清理債務，藉以妥適調整債務人與債權人及
    其他利害關係人之權利義務關係，保障債權人之公平受償，
    並謀求消費者經濟生活之更生機會，從而健全社會經濟發展
    （消債條例第1條參照）。準此，債務人若有不能清償債務
    或有不能清償之虞，且客觀上並無濫用更生或清算程序之情
    事，自應使其藉由消債條例所定程序以清理債務。債務人於
    消債條例前置協商或調解程序中，自應本於個人實際財產及
    收支狀況，依最大誠信原則，商討解決方案，如終究不能成
    立協商或調解，於聲請更生或清算時，法院自宜依上開消債
    條例第3 條所謂「不能清償或有不能清償之虞」，綜衡債務
    人全部財產及收支狀況，審酌債務人陳報各項花費是否確屬
    生活必要支出，並評估債務人是否確有難以負擔債務之清償
    情事；如曾有協商或調解方案，該條件是否已無法兼顧個人
    生活基本需求等情。次按法院開始清算程序之裁定，應載明
    其年、月、日、時，並即時發生效力，復為消債條例第83條
    第1項所明定。又法院裁定開始更生或清算程序後，得命司
    法事務官行更生或清算程序，消債條例第16條第1項亦定有
    明文。
二、聲請意旨略以：債務人對金融機構負無擔保或無優先權之債
    務總金額合計新台幣（下同）174,802元，於消債條例施行
    後，依規定向本院聲請消費者債務清理前置調解程序，嗣因
    調解不成立終結。而聲請人客觀上就已屆清償期之債務有不
    能清償或不能清償之虞，又債務人未經法院裁定開始更生程
    序或宣告破產，爰聲請清算等語。
三、經查：
㈠、債務人於聲請清算前5年內，即民國109年3月16日縮刑假釋出
    監後，曾在世唯食品有限公司打零工，後來從事粗工，每月
    收入約11,000元，但因新冠疫情目前沒有工作等情，業據其
    陳報在卷，並有財產及收入狀況說明書、個人收入切結書、
    108年及109年度綜合所得稅各類所得資料清單、勞工保險被
    保險人投保資料表等件在卷可參（本院卷第9、21、31-35、
    67頁，本院111年度司消債調字第7號卷【下稱調解卷】第29
    -30頁），堪認債務人係屬消債條例第2條所規定之消費者，
    而為消債條例適用之對象。且債務人於111年1月27日以書面
    向本院聲請調解，經本院以111年度司消債調字第7號受理後
    ，於111年3月30日調解不成立，亦有債務人提出之本院民事
    事件調解不成立證明書可證（本院卷第37頁），並經本院依
    職權調閱上開調解卷宗，核閱無誤。債務人於上開調解不成
    立後為本件清算之聲請，本院自應綜合債務人之債 務、收
    入、生活必要支出及財產狀況等，評估、判斷債務人依其客
    觀清償能力，是否有不能達成調解，或對已屆清償期之債務
    ，有不能清償或不能清償之虞之情形。
㈡、債務人迄至111年6月14日止，對債權人富邦資產管理股份有
    限公司負有債務金額480,614元、對債權人台新國際商業銀
    行股份有限公司負有債務金額30,375元、對債權人滙誠第二
    資產管理股份有限公司負有債務金額57,945元，合計負無擔
    保或無優先權債務金額約為568,934元等情，有債務人之債
    權人清冊、財團法人金融聯合徵信中心當事人綜合信用報告
    （債務清理條例前置協商專用債權人清冊）及各債權人之陳
    報狀、債權計算書、債權憑證暨繼續執行紀錄表等在卷可按
    （本院卷第23-27、55-63頁，調解卷第69-87頁）。
㈢、而債務人陳報其於109年3月16縮刑假釋出監後，曾在世唯食
    品有限公司工打零工，後來從事粗工，每月收入約11,000元
    ，，但因新冠疫情目前沒有工作等語，並有財產及收入狀況
    說明書、個人收入切結書、108年及109年度綜合所得稅各類
    所得資料清單、勞工保險被保險人投保資料表等在卷可參（
    本院卷第21、31-35、67頁，調解卷第29-30頁）。而除上開
    所得外，債務人亦查無其他固定收入。
㈣、因債務人原本約11,000元之收入已低於行政院主計處所公布
    之111年度臺灣省每人月最低生活費14,230元，目前更因新
    冠疫情沒有工作收入。且債務人陳報曾入監服刑14年3月，
    目前仍在假釋中，尚有殘刑5年多，故未使用任何金融帳戶
    ，名下亦無任何財產等情，並有其財產及收入狀況說明書、
    臺灣高等法院在監在押全國紀錄表在卷可參（本院卷第21、
    29、45-46、68頁），足信屬實。本院考量債務人已入監服
    刑多年，且更生人之就業較一般人不易，收入亦不穩定等情
    ，認債務人主張其有不能清償債務之情，足以採信。且查無
    濫用清算程序之情。因此，本院認有必要利用清算程序，調
    整其與債權人間之權利義務關係，而重建其經濟生活。
四、綜上所述，本件債務人為消債條例第2條所規定之消費者，
    依其全部收支及財產狀況，客觀上有不能清償債務之情形。
    此外，債務人亦無消債條例第6條第3項、第8條或第82條第2
     項所定法院得駁回清算聲請之事由。從而，債務人聲請清
    算
　　，洵屬有據，應予准許。又本件債務人業經裁定開始清算程
    序，爰並裁定命司法事務官進行本件清算程序，爰裁定如主
    文。
中　　華　　民　　國　　111 　年　　7 　　月　　29　　日
              民事第一庭    法　　　官　黃一馨
上為正本係照原本作成。
本件不得抗告。
中　　華　　民　　國　　111 　年　　7 　　月　　29　　日
                            書　記　官　林家莉